【裁判字號】    91,訴,693
【裁判日期】    920107
【裁判案由】    損害賠償
【裁判全文】
臺灣新竹地方法院民事判決  九十一年度訴字第六九三號
    原      告    華南產物保險股份有限公司
    法定代理人    丙○○
    訴訟代理人    甲○○
    複  代理人    乙○○
    被      告    丁○○
右當事人間損害賠償事件，本院判決如左：
    主      文
原告之訴及假執行之聲請均駁回。
訴訟費用由原告負擔。
    事      實
甲、原告方面：
一、聲明：求為判決如被告應給付原告新台幣（下同）六十二萬四千零五十二元及自
    起訴狀繕本送達翌日即民國（下同）九十一年七月九日起至清償日止按年息百分
    之五計算之利息，另為以供擔保為條件之假執行宣告。
二、陳述：
（一）緣訴外人溫麗虹駕駛原告承保訴外人溫林錦雀所有車號Ｚ六－五八六六號自用
      小客車，於八十九年十二月十三日晚上十時十五分許，沿新竹縣竹東鎮○○路
      行駛，行經中山路與中正路口時，竟遭當時超速行駛、未注意車前狀況而由被
      告所駕駛之車號ＪＷ－五七五三號自用小客車撞擊毀損，嗣並報請新竹縣警察
      局竹東分局派員前往處理。
（二）原告承保之前開自用小客車因遭被告撞損，計支出修復費用六十二萬四千零五
      十二元，原告乃依據與訴外人溫林錦雀簽訂之保險契約加以全額理賠，是原告
      自得依據保險法第五十三條規定，向被告求償。
（三）次按行經交叉路口，左方車應讓右方車輛先行，而原告承保之車輛係屬右方車
      ，被告車則屬左方車，被告車自應讓原告承保車先行，故被告辯稱就本件肇事
      並無過失云云，尚不足採。又訴外人溫麗虹駕駛之車輛並無超速情事，且由撞
      擊點觀察，原告承保車被撞擊點係在車門中間，而被告車輛之撞擊點則在車頭
      ，足見原告承保之車輛當時已到達路口中央才發生肇事。
（四）又查原告之保戶溫林錦雀於肇事後應僅係向被告表示要向原告申請理賠，並未
      表示要放棄對被告索賠之權利，亦未與被告業已成立和解；另縱令有如被告所
      辯達成和解之事實，與被告達成和解之對象亦係駕駛人溫麗虹，而非原告承保
      車之車主溫林錦雀；且查當初原告公司在接獲溫林錦雀申請保險理賠時，有派
      員至警局查詢相關肇事紀錄，當時警方並告知原告公司之保戶部分應負之肇事
      責任較大，並未告以肇事雙方有和解云云。
（五）又被告所駕駛之前開自用小客車因本件肇事之總共修復費用為十三萬四千元雖
      不爭執；惟就原告承保車之車損嚴重，縱經被告主張抵銷，原告仍得就抵銷後
      之金額請求。
三、證據：提出報價單影本一份、統一發票影本一份、汽車保險賠款滿意書影本一份
    、行車執照影本一份、車籍資料一份、被告戶籍謄本一份、估價單影本一份、肇
    事現場相片十張、談話紀錄表相片一張、筆錄抄本一份、車損相片十三張、駕駛
    執照影本一份、調查報告表一份等為證。
乙、被告方面：
一、聲明：請求駁回原告之訴。
二、陳述：
（一）當日被告係駕駛前開車號ＪＷ－五七五三號自用小客車，沿新竹縣竹東鎮○○
      路行駛，行經中正路與中山路之交岔路口時，有將車速放慢，而業通過路口三
      分之二處，看到右前方由訴外人溫麗虹駕駛而由原告承保之前開車輛自中山路
      往路口快速衝過來，其乃將車立即停下來，惟溫麗虹駕駛之前開自用小客車僅
      閃一下，仍因車速過快，而先撞到被告前開自用小客車之右前方，因衝撞之力
      量，並將被告車頭帶轉向中山路方向，而原告承保之前開自用小客車則繼續衝
      撞到路口對面之水泥燈柱，並卡住始停下來，故被告就本件肇事之發生並無任
      何過失。
（二）原告雖主張係被告駕車衝撞到溫麗虹所駕駛而由原告承保之前開車輛云云；惟
      此並非屬實，蓋如係被告駕車衝撞，原告承保之前開車輛之車頭，衡情應會轉
      向中正路，惟實際上肇事後係被告所駕車之車頭被撞而轉向至中山路方向，足
      見係被告所有之自用小客車遭到原告承保車輛撞擊所致。且查訴外人溫麗虹當
      時駕駛原告承保車輛之車速應超過時速八十公里，蓋肇事後該車停下時安全氣
      囊已破了四個，且前保險桿之鋼樑都斷掉。次查竹東鎮○○路為主線道，而中
      山路則為支線道，故訴外人溫麗虹駕駛原告承保之車輛，既係行駛在支線道，
      即應讓主線道之被告車先通行。
（三）又查發生肇事後，原告承保車車主與被告即已達成和解，約定各自修理受損之
      車輛，不再向對方索賠；又在發生肇事後約一個星期左右，原告承保車車主先
      生又找被告告知其車輛修付費用六十餘萬元，並詢問被告車受損修復之費用，
      被告則告知需要十餘萬元，當時其又表示由雙方各自修復不再互相索賠，被告
      亦有同意，從而原告自不能再提出本件之請求。
（四）又查被告之前開自用小客車，亦因前開肇事而受損，而就車外觀受損部分修理
      ，即花費修復費用九萬四千元，另引擎受損部分，又找別家修理廠修理，並更
      換啟動馬達、高壓管及可產生回電之馬達等，另花費四萬元，所以總共支出之
      修理費用為十三萬四千元，如認前開肇事雙方未有達成和解，則被告受損部分
      亦得向原告承保車之車主請求賠償，從而自得以此主張抵銷。
（五）原告雖有提出訴外人溫麗虹在警方調查本件肇事所製作談話筆錄抄本，惟溫麗
      虹所述其當時時速只有二十公里及有減速云云，與實情並不相符，且依前述，
      亦非被告車撞到原告之承保車。又查本件即係因肇事後原告承保車車主業已與
      被告達成和解，約定各自修復，不向對方索賠，故被告進行修復後始未向修車
      廠索取相關單據，未料事隔多時，原告竟提起本件訴訟，以致被告未能取得完
      整之修復單據，亦顯不可採。
三、證據：提出現場圖一份為證。
丙、本院依職權訊問證人即處理本件肇事之新竹縣警察局竹東分局竹東派出所警員李
    長蒼（目前已調至新竹縣警察局橫山分局任職）。
    理      由
一、本件原告主張訴外人溫麗虹駕駛原告承保訴外人溫林錦雀所有車號Ｚ六－五八六
    六號自用小客車，於八十九年十二月十三日晚上十時十五分許，行經新竹縣竹東
    鎮○○路、中正路交岔路口時，與被告所駕駛之車號ＪＷ－五七五三號自用小客
    車發生碰撞肇事而受損，計支出修復費用六十二萬四千零五十二元，原告業依據
    與訴外人溫林錦雀簽訂之保險契約全額理賠等事實，業據提出報價單、統一發票
    、汽車保險賠款滿意書、行車執照、車籍資料、肇事現場相片、車損相片、調查
    報告表等為證，亦為被告所不爭執，自堪信原告此部分之主張為真實。惟原告主
    張被告就本件肇事有過失，其自得依據保險法第五十三條之規定行使代位權，請
    求被告給付前開原告業已理賠之保險金額云云；則為被告所否認，並以前詞置辯
    ；是本件所應審究者為發生本件肇事後，被告與原告承保車車主溫林錦雀是否已
    成立和解契約，使原告無從再向被告求償；又如未成立和解契約，或並非由車主
    溫林錦雀與被告成立和解契約，以致無從對抗原告時，被告就本件肇事是否應負
    過失侵權行為責任；又如被告就本件肇事有過失，經過失相抵及被告行使抵銷權
    後，原告尚有無賠償之金額得向被告為請求。
二、按和解有使當事人所拋棄之權利消滅及使當事人取得和解契約所訂明權利之效力
    ，民法第七百三十七條定有明文；又按爭執之法律關係經和解成立者，除有無效
    或得撤銷之原因外，當事人均應受其拘束；縱使一方因而受不利益之結果，亦不
    得事後翻異，更就和解前之法律關係再行主張；另和解成立後當事人出讓其權利
    與第三人，和解契約對於該第三人亦非不生效力（最高法院四十二年度台上字第
    四０六、七六二號判決意旨參照）。本件被告辯稱發生本件肇事後，原告承保車
    車主與其即已達成和解，約定各自修理受損之車輛，不再向對方索賠；發生肇事
    後約一個星期左右，原告承保車車主先生又找被告再行確認由雙方各自修復不再
    互相索賠，被告亦有同意等情；核與證人即處理本件肇事之新竹縣警察局竹東分
    局竹東派出所警員李長蒼（目前已調至新竹縣警察局橫山分局任職）證稱：本件
    交通事故發生後，其有趕至現場，當時肇事後之車輛並未被移動，其中原告承保
    車在發生肇事後又失速衝到五、六公尺遠之路燈與民宅間之空隙，係被路燈卡到
    始停下來，至被告駕駛之車輛則在肇事被碰撞後所停位置與撞擊點很近，車頭則
    朝向中山路，肇事時被告車係由竹東鎮○○路往台泥公司方向，而原告承保車則
    係由中山路往中山國小之方向；而在其至現場處理時，兩部車之駕駛人即表示雙
    方已私下達成和解，會各自找投保之保險公司申請理賠，不再向對方索賠，事後
    其有再次與肇事之雙方車主連繫，再次確認和解之內容，二位車主仍均表示上情
    ，即已成立和解，互相均不再找對方索賠，所以其才未將製作之現場圖、交通事
    故調查報告表、談話紀錄等呈報到分局等語相符（見本院九十一年十一月八日言
    詞辯論筆錄）；審證人李長蒼僅係因接獲報案而依法定職掌至現場處理交通肇責
    之調查等事宜，與被告及原告承保車駕駛人均無任何親戚或特殊情誼，是其前開
    證述自屬可採；而由證人李長蒼之前開證述，亦足見被告辯稱肇事後業與原告承
    保車之車主達成和解，雙方就各自之車損各自修理，不再向對方要求賠償等情，
    尚堪採信。原告雖主張其承保車車主前開所為僅係向被告表示要申請理賠，並未
    放棄對被告請求賠償之權利，亦無從認業已成立和解契約云云；惟此為被告所否
    認，且依據證人李長蒼前開證述，肇事雙方不僅在肇事現場已向證人李長蒼表明
    業已達成和解，各自負責修復各自受損之車輛，不再向對方索賠，且事後證人李
    長蒼又有再向肇事雙方車主確認上情，足見原告承保車車主當時顯然已與被告達
    成和解契約，而非僅係單純表示要向保險公司即原告申請理賠自明，是原告此部
    分主張已難謂可採。且茍證人李長蒼未確認原告承保車車主已與被告達成和解，
    ，因其既已依規定至現場處理並製作相關談話紀錄、現場圖等，亦為兩造所不爭
    執，則證人李長蒼何以在完成相關調查事宜，未將相關調查結果之資料陳報至新
    竹縣警察局竹東分局，而甘冒可能遭致上級行政處分之危險，亦顯與常情不符，
    益證原告之主張不足採。原告又主張縱有成立和解契約，與被告成立和解契約者
    僅為訴外人溫麗虹，並非原告之承保車車主溫林錦雀，自無從對溫林錦雀及原告
    生拘束力云云；惟查原告亦自認訴外人溫麗虹係溫林錦雀之女，而原告承保車於
    肇事當時係由溫麗虹駕駛等情，足見基於訴外人溫麗虹與溫林錦雀之密切關係，
    就駕駛原告承保車時顯應認係溫林錦雀之使用人或代理人；次查在發生本件肇事
    後，經警方至現場進行調查，已知溫麗虹並非原告承保車之車主，亦據證人李長
    蒼證述綦詳，惟訴外人溫麗虹仍與被告積極洽商和解事宜，顯係以溫林錦雀代理
    人之身分與被告進行和解自明；又查訴外人溫林錦雀與溫麗虹均係居住在新竹市
    ○○路二一九巷五號，亦有原告承保車行車執照及溫麗虹駕駛執照各一份在卷可
    按；另查溫林錦雀於發生前開肇事後有向原告申請保險理賠，亦為原告所自認，
    則衡情溫林錦雀顯應知悉有發生本件肇事，則茍未授與訴外人溫麗虹代理權以處
    理車禍相關事宜，何以均未出面與被告進行任何接洽，反而係由訴外人溫麗虹負
    責處理，亦足見訴外人溫麗虹確有代理溫林錦雀處理本件肇事相關事宜（含與被
    告洽商和解）之權限自明，從而本件縱係由訴外人溫麗虹與被告達成之和解契約
    ，亦顯係代理溫林錦雀而為，則其成立和解契約之效力自及於溫林錦雀本人。又
    縱認訴外人溫林錦雀並未授與代理權給訴外人溫麗虹，然基於前述，本件肇事後
    溫林錦雀業已向原告申請理賠，顯然自溫麗虹處瞭解相關肇事經過及處理情形（
    含與被告間就車損賠償事宜之洽商情形），其後處理警員李長蒼再向肇事雙方進
    行確認前開業成立和解之事實，從而亦應認訴外人溫林錦雀顯已知悉訴外人溫麗
    虹業已表明為其之代理人而與被告進行和解事宜，而溫林錦雀又未有任何反對之
    表示，則依據民法第一百六十九條前段規定，亦應認訴外人溫林錦雀應負表見代
    理之授權人責任。是基於上述，本件發生肇事後，原告承保車車主既已與被告達
    成和解，各自修復受損車輛，而不向對方請求，則和解契約之內容，即使訴外人
    溫林錦雀及被告雙方均生所拋棄之權利消滅之效力，且均應受其拘束，亦即訴外
    人溫林錦雀即無從再基於侵權行為法律關係，向被告請求損害賠償。次按保險人
    對於第三人之請求權，既係來自被保險人對於第三人之損害賠償請求權，則被保
    險人因第三人之所為發生保險事故者，如被保險人與第三人成立和解，則被保險
    人對第三人既無損害賠償請求權，保險人雖給付保險金與被保險人，亦不得向第
    三人請求給付任何款項（最高法院五十五年度台上字第一四一０號判決意旨參照
    ）；本件訴外人即被保險人溫林錦雀既然已無從再就本件肇事所生車損向被告為
    請求，則保險人即原告亦無從基於保險法第五十三條規定，代位向被告行使求償
    權。
三、次應審究者為縱令前開被告與訴外人溫麗虹成立之和解契約，對於溫林錦雀不生
    效力，則被告是否就本件有過失，而應對訴外人溫林錦雀負損害賠償責任；又如
    被告應對訴外人溫林錦雀負損害賠償責任時，經過失相抵及被告行使抵銷權後，
    原告尚有無可得向被告請求之賠償金額。按汽車行駛時，駕駛人應注意車前狀況
    及兩車併行之間隔，並隨時採取必要之安全措施；又汽車行駛至交岔路口，其行
    進應遵守燈光號誌；至閃光黃燈表示「警告」，車輛應減速接近，注意安全，小
    心通過，道路交通安全規則第九十四條第三項、第一百零二條第一款、道路交通
    標誌標線號誌設置規則第二百十一條第一項第一款分別定有明文。被告雖否認就
    本件肇事之發生有過失云云；惟查本件發生肇事之地點為新竹縣竹東鎮○○路及
    中山路之交岔路口，而就被告之行車方向係屬閃黃燈號誌等情，有汽車出險警方
    案情調查報告表在卷可按，亦為兩造所不爭執；而被告亦自認其駕車行經前開交
    岔路口時，有見到右前方由訴外人溫麗虹駕駛之原告承保車自中山路往路口快速
    衝過來等情，則被告駕車行經前開閃黃燈號誌之交岔路口，即應注意要減速慢行
    ，注意安全，小心通過，且既然已發現右前方已有訴外人溫麗虹駕駛之原告承保
    車快速衝來，自應注意車前狀況及採取必要之安全措施；而按其情節亦無不能注
    意之情事，竟疏未注意車前狀況，以致發生本件肇事，其有過失自明。另證人李
    長蒼依其至現場處理調查之結果，雖就本件肇事認訴外人溫麗虹應負明顯較重之
    過失責任，惟亦證稱被告亦應要付部分過失責任等情（見前開言詞辯論筆錄），
    與本院為相同之認定，是被告辯稱其就本件肇事並無過失云云，尚不足採。又查
    被告之前開過失與原告承保車輛所受之損害亦有相當因果關係，是原告主張被告
    應負侵權行為損害賠償責任，堪以認定。復按因故意或過失不法侵害他人之權利
    者，負損害賠償責任；又不法毀損他人之物者，被害人得請求賠償其物因毀損所
    減少之價額，民法第一百八十四條第一項前段、第一百九十六條分別定有明文。
    又按物被毀損時，被害人除得依修正前民法第一百九十六條請求賠償外，並不排
    除民法第二百十三條至第二百十五條之適用，依民法第一百九十六條請求賠償物
    被毀損所減少之價額，得以修復費用為估定之標準，但以必要者為限（例如︰修
    理材料以新品換舊品，應予折舊），亦有最高法院七十七年度第九次民事庭會議
    之決議、同院六十年度台上字第一五０五號判決及七十三年度台上字第一五七四
    號等判決可資參照。復按被保險人因保險人應負保險責任之損失發生，而對於第
    三人有損失賠償請求權者，保險人得於給付賠償金額後，代位行使被保險人對於
    第三人之請求權，保險法第五十三條第一項亦定有明文。查本件車禍之發生確係
    被告之前開過失所致已如前述，則訴外人溫林錦雀就其所有由原告承保之自用小
    客車因前開肇事毀損所生之損害，本得基於侵權行為法律關係向被告請求賠償；
    而原告因係保險人，就被保險人溫林錦雀前開投保之自用小客車業經依保險契約
    理賠六十二萬四千零五十元等情，從而原告基於保險代位之法律關係，代位訴外
    人溫林錦雀向被告請求前開應負之損害賠償責任，自屬有據。惟基於前述，原告
    之被保險人溫林錦雀修復係以新品換已使用舊品，是上開回復費用中更新零件部
    分即應扣除折舊，而經核原告所提出其承保之前開自用小客車計支出賠償之修理
    費用共計六十三萬四千零五十元（其中屬於溫林錦雀自負額部分為一萬元），除
    工資部分計十萬四千六百元外，其餘零件部分計五十二萬九千四百五十二元，有
    原告提出之報價單一份為證，是此部分更新零件折舊部分即應扣除；查訴外人溫
    林錦雀前開所有之自用小客車係於八十八年（西元一九九九年）十月二十五日領
    照使用，有行車執照一份附卷可參，算至本件車禍損害發生時（即八十九年十二
    月十三日），已使用一年二月（不足一月以一月計），依前揭說明，是其更新零
    件部分自應折舊，即前開以新品取代舊品間之折舊應予扣除，經採定率遞減法計
    算其折舊，即自用小客車耐用年數五年，每年折舊率千分之三六九，故訴外人溫
    林錦雀所有之系爭自用小客車更新零件部分之折舊額即應為二十一萬五千九百十
    四元，其計算方式：第一年折舊額為529452ｘ0.369＝195368，第二年折舊額為
    （000000－000000）ｘ0.369ｘ2÷12=20546（小數點以下均四捨五入，下同），
    是訴外人溫林錦雀所有之前開自用小客車更新零件部分之損害經折舊後之減少價
    額應為三十一萬三千五百三十八元（000000－000000＝313538），再加上前開工
    資部分之損害十萬四千六百元，共計訴外人溫林錦雀自用小客車因前開肇事所生
    損害為四十一萬八千一百三十八元。
四、次按損害之發生或擴大，被害人與有過失者，法院得減輕賠償金額或免除之；而
    前開規定，於被害人之代理人或使用人與有過失者，準用之，民法第二百十七條
    第一項、第三項定有明文。經查本件車禍之發生，固因被告違反上開注意規定而
    有過失所致，已如前述，惟本件訴外人溫林錦雀之前開自用小客車係由訴外人溫
    麗虹駕駛，而溫麗虹為溫林錦雀之使用人等情，亦為兩造所不爭執。又按汽車行
    駛時，駕駛人應注意車前狀況及兩車併行之間隔，並隨時採取必要之安全措施；
    而汽車行駛至交岔路口，其行進應遵守燈光號誌；至特種閃光號誌之閃光紅燈表
    示「停車再開」，車輛應減速接近，先停止於交岔路口前，讓幹道車優先通行後
    認為安全時，方得續行，道路交通安全規則第九十四條第三項、第一百零二條第
    一款、道路交通標誌標線號誌設置規則第二百十一條第一項第二款分別定有明文
    。查本件肇事時訴外人溫麗虹係駕駛原告前開承保車輛，沿新竹縣竹東鎮○○路
    往中山國小方向行駛，而肇事發生擦撞後又失速衝到五、六公尺遠之路燈與民宅
    間空隙，始為路燈卡到而停下，另被告車發生碰撞後停下來之位置與撞擊點很近
    ，並未有什麼移動等情，業據證人李長蒼證述綦詳，亦有前開附有肇事現場圖之
    調查報告表及肇事現場相片在卷可按，復為原告所不爭執；且由前開調查報告表
    所示，在被告行駛之中正路係閃黃燈，而訴外人溫麗虹行駛之中山路係閃紅燈等
    情，亦即訴外人溫麗虹行駛之中山路係屬於支線道，被告則係行駛主線道亦明。
    則訴外人溫麗虹既係駕車行駛支線道，且設有閃紅燈之特種閃光號誌，從而在行
    經前開交岔路口時，即應依上開規定注意車前狀況，減速接近，並先停止於交岔
    路口前，讓幹道之被告車優先通行後認為安全時，方得續行，惟訴外人溫麗虹不
    但未停車讓被告車先行，反而未注意車前狀況，又未注意減速接近並停車，其顯
    有過失自明。又參諸前述，其肇事後所駕車輛停下之地點已與碰撞點有一段距離
    ，且係因卡到路燈始停下，又由原告所提出之現場相片所示，前開遭訴外人溫麗
    虹碰撞之路燈業被明顯撞凹且變形，而原告承保車之車頭則嚴重受損等情，均足
    見訴外人溫麗虹當時駕車之車速甚快，是訴外人溫麗虹於接受警方調查時陳稱其
    時速僅二十公里且有減速云云，顯不足採；基於前述，即應認本件車禍之發生，
    訴外人溫麗虹顯亦有過失亦明。原告雖主張係被告駕車衝撞其承保之車輛云云；
    惟基於前述，被告所駕之車輛於肇事後停下之地點與碰撞點很近，並未有何移動
    ，足見被告當時駕車之車速甚慢；又查被告前開自用小客車於肇事後停下之位置
    ，其車頭已轉向中山路，而依前述，在其車速甚慢之情形下，足見被告車係因發
    生碰撞後，遭由訴外人溫麗虹駕駛而快速行駛之原告承保車衝力帶動，而使車頭
    偏向左方即中山路方向自明；否則茍如原告所主張係由被告快速衝撞所致，則因
    被告車之衝撞力量，衡情原告承保車應會向中正路橫向推移，且因受撞部位為側
    身，其此部分受損情形應至為嚴重，甚至訴外人溫麗虹會因而受傷，然實際情形
    顯非如此，足見原告此部分主張亦不足採。又查本件原告承保車之主要車損部分
    ，係屬於車頭部位之嚴重撞損，而此部分亦主要係因訴外人溫麗虹快速駕車行經
    交岔路口發生前開碰撞失速所致（蓋茍訴外人溫麗虹並無快速駕車情形，則在發
    現被告車行經交岔路口時，縱發生碰撞，亦不致會有如前述再往前衝撞到路燈以
    致車頭嚴重受損情形）。則由上所述各點，均足見就本件肇事，訴外人溫麗虹之
    過失明顯較諸被告為大。又依前述，被害人溫林錦雀既係藉由溫麗虹之駕駛前開
    原告承保之自用小客車擴大其活動範圍，溫麗虹應認為係溫林錦雀之使用人，則
    參諸前開說明，被害人溫林錦雀之使用人溫麗虹之與有過失，依民法第二百十七
    條第三項準用同條第一項之規定，自應認有過失相抵規定之適用。本院審酌上情
    及兩造過失致發生本件車禍原因力之強弱，認為原告承保車輛之駕駛人溫麗虹就
    本件肇事之與有過失情節明顯較被告為重，是認應減輕被告損害賠償責任十分之
    九，準此，依過失相抵原則，訴外人本得請求被告賠償前揭損害即為四萬一千八
    百十四元【418138ｘ (1－9/10)=41814】。
五、又按債之請求權雖經時效而消滅，如在時效未完成前，其債務已適於抵銷者，亦
    得為抵銷，民法第三百三十七條定有明文。查本件肇事被告之前開自用小客車亦
    遭原告承保車輛之駕駛人撞損，共計支出修復費用十三萬四千元等情，亦為原告
    所不爭執。而被告雖於本件訴訟提出抵銷之意思表示時（即本院九十一年十二月
    十九日言詞辯論期日），其時效業已完成，惟查原告承保車輛及被告自用小客車
    之損害均係本於同一肇事而發生，在時效完成前，債務已處於適於抵銷之情形，
    是依前開說明，被告仍得主張抵銷。惟依前述，其中零件部分修復係以新品換已
    使用舊品，是就更新零件部分即應扣除折舊。查被告前開所有之自用小客車係於
    八十三年（西元一九九四年）七月領照使用，為原告所不爭執，則算至本件車禍
    損害發生時（即八十九年十二月十三日），已使用六年五月，是其更新零件部分
    自應折舊，即被告以新品取代舊品間之折舊應予扣除，經採定率遞減法計算其折
    舊，即其他各業用貨車耐用年數五年，每年折舊率千分之三六九，惟如最後一年
    之折舊額，加歷年折舊累計額，其總和不得超過該資產成本百分之九十。查本件
    就兩造所不爭執之九萬四千元部分修復費用以觀，其中工資部分計三萬七千四百
    元（校正組合工資部分八千九百元、塗裝工資八千五百元、板金工資二萬元，至
    零件拆裝工資部分尚不包含在內），而其餘九萬六千六百元部分（含兩造不爭執
    之另外四萬元修復費用），即令全部屬於零件更新費用，依據前述，將前開以新
    品取代舊品間之折舊予以扣除，因被告前開自用小客車業超過耐用年數，其累積
    之折舊額最高為百分之九十，則前開所餘修復費用零件更新部分之損失扣除折舊
    後，即以百分之十計算，仍有九千六百六十元，再加上前開工資部分三萬七千四
    百元，合計即為四萬七千零六十元。又依前述，就本件肇事被告應負擔十分之一
    之過失責任，故經過失相抵後，被告所得主張抵銷之金額即為四萬二千三百五十
    四元【47060ｘ (1－1/10) =42354】。從而訴外人溫林錦雀前開原得向被告請求
    給付之損害賠償金額，經被告行使抵銷權後已無得請求之金額。
六、綜上所述，原告基於保險代位權，請求被告給付六十二萬四千零五十二元及自起
    訴狀繕本送達翌日即九十一年七月九日起至清償日止按年息百分之五計算之利息
    ，其中有理由部分既經被告行使抵銷權後已無得請求之金額，則其請求，即屬無
    據，應予駁回。又原告之訴既經駁回，其假執行之聲請亦屬無據，應併予駁回。
七、據上論結，本件原告之訴為無理由，依民事訴訟法第七十八條，判決如主文。
中      華      民      國    九十二    年      一      月      七      日
                                  臺灣新竹地方法院民事第一庭
~B法      官  李承訓
右為正本係照原本作成。
如對本判決上訴，須於判決送達後廿日內向本院提出上訴狀。
~B法院書記官  吳玉蘭
中      華      民      國    九十二    年      一      月      十四    日


司法院資訊處製作；財團法人民間司法改革基金會備份。
